【裁判字號】    92,交易,622
【裁判日期】    921224
【裁判案由】    過失致死
【裁判全文】
臺灣板橋地方法院刑事判決                        九十二年度交易字第六二二號
    公  訴  人  臺灣板橋地方法院檢察署檢察官
    被      告  甲○○
右列被告因過失致死案件，經檢察官提起公訴（九十二年度偵字第一二九五二號），
本院依簡式審判程序判決如左：
    主  文
甲○○因過失致人於死，處有期徒刑玖月，緩刑參年。
    事  實
一、甲○○未考領小型車職業駕駛執照，於民國九十二年六月四日上午，因恐其子所
    承租車牌號碼為ＢＺ─四六五號之營業用小客車遭拖吊，遂駕駛該車另尋停車位
    ，適有路人招呼車輛，甲○○便臨時起意搭載該名客人至板橋火車站。嗣於同日
    上午十時許，甲○○駕駛該車沿臺北縣板橋市○○路往西方向行駛，行經新府路
    與縣民大道口，欲右轉沿縣民大道往臺北市方向行駛時，本應注意汽車行經交岔
    路口轉彎時，轉彎車應讓直行車先行，並應注意車前狀況，隨時採取必要之安全
    措施，而當時天氣晴朗、日間有自然光、視線良好、路面乾燥、無缺陷及障礙物
    ，復無不能注意之情事，竟疏未注意，於右轉時車頭左前方之定位桿不慎撞及馬
    昌礽所騎乘沿前開縣民大道往臺北市方向行駛之腳踏車後座上橫放之宣紙，致馬
    昌礽人車倒地，經送醫急救後，延至同月十一日二十一時許，因左顳枕部鈍傷、
    硬腦膜下出血致多重器官衰竭合併敗血性休克死亡。甲○○於肇事後即主動向警
    方報案陳明其本人為肇事者，並停留於現場等候警員前來處理，而自首並接受裁
    判。
二、案經臺北縣政府警察局海山分局報請臺灣板橋地方法院檢察署檢察官偵查起訴。
    理  由
一、右揭犯罪事實，業據被告甲○○於警訊、偵查及本院審理中均坦承不諱，核與證
    人趙勃軒所證述之情節相符，並有道路交通事故現場圖一紙、道路交通事故調查
    報告表三紙、現場照片八幀附卷可稽。而被害人馬昌礽確因本件車禍受有左顳枕
    部鈍傷、硬腦膜下出血致多重器官衰竭合併敗血性休克死亡等情，亦有中英醫院
    診斷證明書一紙在卷可按、並經臺灣板橋地方法院檢察署檢察官督同法醫師相驗
    屬實，製有勘驗筆錄、驗斷書、相驗屍體證明書各乙份及相驗照片三十四幀在卷
    可憑，堪認被告之自白與事實相符。
二、按汽車行駛時，駕駛人應注意車前狀況，並隨時採取必要之安全措施；又汽車行
    駛至交岔路口，轉彎車應讓直行車先行，道路交通安全規則第九十四條第三項、
    第一百零二條第一項第六款分別定有明文。被告駕駛汽車，自應注意上開交通安
    全規定，且依卷附道路交通事故調查表所載，肇事當時天氣晴朗、日間有自然光
    、視線良好、路面乾燥、無缺陷及障礙物，並無不能注意之情事，詎被告竟疏於
    注意，行駛至前述交岔路口轉彎時未讓直行車先行，復疏未注意車前狀況，亦未
    採取必要之安全措施，以致肇事，被告對本件車禍之發生顯有過失，要無疑義。
    而被害人馬昌礽因本件車禍受有左顳枕部鈍傷、硬腦膜下出血致多重器官衰竭合
    併敗血性休克死亡，已如前述，則被告之過失行為與被害人馬昌礽之死亡間，具
    有相當因果關係，至為灼然。據此，本案事證明確，被告犯行洵堪認定。
三、核被告所為，係犯刑法第二百七十六條第一項之過失致死罪。按刑法上所謂業務
    ，係指本人直接所選擇日常生活上所執行之職業事務而言，換言之，須以反覆實
    行同種類之行為為目的之社會活動，始得謂為業務，若偶一為之而無持續性，即
    難謂為從事業務之人，最高法院五十六年度台上字第二三二九號、七十三年度台
    上字第五九一七號判決意旨可資參照。本件被告原為職業大客車司機，已於六十
    五歲時退休，並未領有小型車職業駕駛執照，此次載客僅係偶爾為之等情，業據
    其供明在卷，顯見被告並非以駕駛營業用小客車載送客人為業，揆諸前揭說明，
    即難認其駕駛車輛係屬業務上之行為，附此敘明。復按汽車駕駛執照為駕駛汽車
    之許可憑證，道路交通安全規則第五十條第一項前段定有明文，參以考領小型車
    普通駕駛執照，與考領小型車職業駕駛執照，其應考資格及應考科目不同，及持
    普通駕駛執照，駕駛營業汽車營業者，依道路交通管理處罰條例第二十二條第一
    項第一款之規定，應處罰鍰並禁止其駕駛等規定，被告僅考領小型車普通駕駛執
    照，竟駕駛營業小客車營業，自屬同條例第二十一條第一項第一款所定「未領有
    駕駛執照駕車」之情形，且因而肇事致人死亡，依法應負刑事責任，即應依同條
    例第八十六條第一項規定，加重其刑至二分之一（最高法院八十五年度台上字第
    二九四二號判決意旨參照）。另被告於本件車禍肇事後，立即報警處理，在其犯
    罪未經發覺前，即主動向前往現場處理之警員自首坦承肇事並接受裁判乙節，有
    交通事故駕駛人自首調查表一紙附卷可按，應依刑法第六十二條前段規定，減輕
    其刑。並先加後減之。本院爰審酌被告過失之程度、及其犯罪後坦承犯行、態度
    良好，且與被害人家屬達成和解等一切情狀，量處如主文所示之刑，以示懲儆。
    末查被告五年內未曾受有期徒刑以上刑之宣告，有臺灣高等法院被告全國前案紀
    錄表、臺灣板橋地方法院檢察署刑案資料查註紀錄表各乙份在卷可按，其因一時
    失慮，致罹刑章，事後已坦承犯行，深具悔意，經此教訓，當知警惕，信無再犯
    之虞，本院因認對其所宣告之刑以暫不執行為適當，爰併予宣告緩刑三年，以勵
    自新。
據上論斷，應依刑事訴訟法第二百七十三條之一第一項、第二百九十九條第一項前段
，刑法第二百七十六條第一項、第六十二條前段、第七十四條第二款，道路交通管理
處罰條例第八十六條第一項，罰金罰鍰提高標準條例第一條前段，判決如主文。
本案經檢察官乙○○到庭執行職務。
中      華      民      國      九十二    年    十二    月    二十四    日
                                    臺灣板橋地方法院交通法庭
                                        法  官   張  紹  省
右正本證明與原本無異。
如不服本判決，應於判決送達後十日內，向本院提出上訴狀。
                                        書記官   周  雅  玲
中      華      民      國      九十二    年    十二    月    二十四    日
附錄本案論罪科刑法條全文：
刑法第二百七十六條
因過失致人於死者，處二年以下有期徒刑、拘役或二千元以下罰金。
從事業務之人，因業務上之過失犯前項之罪者，處五年以下有期徒刑或拘役，得併科
三千元以下罰金。


司法院資訊處製作；財團法人民間司法改革基金會備份。
